【裁判字號】    97,上訴,1637
【裁判日期】    980121
【裁判案由】    毒品危害防制條例
【裁判全文】
臺灣高等法院刑事判決                97年度上訴字第1637號
上  訴  人
即  被  告  甲○○
選任辯護人  鄭重文律師
上  訴  人
即  被  告  乙○○
選任辯護人  曾昭牟律師
上列上訴人因毒品危害防制條例案件，不服臺灣臺北地方法院96
年度重訴字第113 號，中華民國97年3 月21日第一審判決（起訴
案號：臺灣臺北地方法院檢察署96年度偵字第20753 號，移送併
辦案號：臺灣高雄地方法院檢察署96年度偵字第28631 號），提
起上訴，本院判決如下：
    主  文
原判決撤銷。
甲○○、乙○○共同販賣第二級毒品，均累犯，各處有期徒刑柒
年陸月。扣案如附表一編號一所示之毒品均沒收銷燬之；扣案如
附表一編號二至五所示之物均沒收。
乙○○被訴幫助販賣第二級毒品部分，無罪。
    事  實
一、甲○○曾於(一)民國（下同）90年2 月間，因犯竊盜罪，經臺
    灣臺北地方法院以90年度易字第1916號判決判處有期徒刑1
    年6 月，緩刑5 年確定，因其於緩刑期前，復犯下列(二)案件
    （詳如後述），經臺灣臺北地方法院以93年度撤緩字第71號
    裁定撤銷上開(一)案件之緩刑宣告，乃於94年1 月25日入監執
    行，於95年4 月21日縮短刑期假釋出監，假釋期間於95年7
    月2 日屆滿，假釋期間屆滿未經撤銷假釋，視為執行完畢；
    嗣於(二)91年3 月間，因犯妨害公務等案件，經臺灣臺北地方
    法院以92年度易字第1831號判決，就其收受贓物犯行部分，
    判處有期徒刑4 月，就其妨害公務犯行部分，判處有期徒刑
    5 月，應執行有期徒刑8 月，其不服，乃提起上訴，經本院
    以93年度上易字第737 號判決駁回其上訴確定後，乃入監執
    行，嗣於96年3月14日執行完畢。
二、乙○○曾於(一)85年間，因違反麻醉藥品管理條例等案件，經
    臺灣高等法院高雄分院（簡稱高雄高分院）以86年度上訴字
    第54號判決，就其違反藥事法部分，判處有期徒刑5 月，就
    其犯重利罪部分，判處有期徒刑10月，應執行有期徒刑1 年
    2 月確定；又於(二)85年間，因違反肅清煙毒條例案件，經臺
    灣高雄地方法院（簡稱高雄地院）以85年度訴字第2188號判
    決判處有期徒刑3 年2 月，褫奪公權3 年，嗣經高雄高分院
    以85年度上訴字第2141號判決駁回上訴確定，上開(一)、(二)案
    件經裁定應執行有期徒刑4 年3 月，褫奪公權3 年，乃入監
    執行，於88年4 月14日縮短刑期假釋出監，再於(三)86年間，
    因犯竊盜罪，經高雄地院以86年度易字第8728號判決有期徒
    刑5 月確定，其因於上開(一)、(二)案件假釋付保護管束期間復
    犯他罪，遭撤銷假釋，應執行殘刑2 年9 月6 日，並與上開
    (三)案件接續執行，於92年12月8 日縮短刑期執行完畢。另於
    (四)94年間，因違反毒品危害防制條例案件，經高雄地院以94
    年度簡字第214 號判決判處有期徒刑5 月確定，於94年12月
    22日易科罰金執行完畢。末於(五)95年間，因違反毒品危害防
    制條例案件，經高雄地院以95年度簡字第2632號判決判處有
    期徒刑6 月確定，於96年2月16日易科罰金執行完畢。
三、甲○○明知第二級毒品甲基安非他命（簡稱安非他命）係毒
    品危害防制條例所明定之第二級毒品，不得非法持有、販賣
    ，因受真實姓名、年籍不詳、綽號「金董」之成年人委託，
    代為販入甲基安非他命以利販賣圖利，於96年10月2 日，以
    所有之0000000000號行動電話與乙○○所有之0000000000號
    行動電話聯繫，知悉乙○○可代為尋找毒品來源，即於96年
    10月3 日晚間7 時許，攜帶「金董」交付之新臺幣（下同）
    240 萬元，與乙○○相約在臺北縣三重市天臺廣場見面後，
    一同搭乘國內班機前往高雄，居住於高雄市中崙社區乙○○
    之弟蘇宗禮（未據檢察官起訴）之住處，蘇宗禮透過管道知
    悉許志瑋持有大量甲基安非他命，乃與之聯繫，得知許志瑋
    有2 公斤之甲基安非他命願以228 萬元之代價出售，乙○○
    亦明知甲基安非他命係毒品危害防制條例所明定之第二級毒
    品，不得非法持有、販賣，竟與甲○○共同基於販賣甲基安
    非他命之犯意，以0000000000號行動電話與許志瑋相約於高
    雄市中崙社區之便利商店，由林志青駕駛車牌號碼2589─TF
    號之自用小客車搭載許志瑋、盧世偉，於96年10月3 日晚間
    前往高雄市中崙社區內之便利商店，由蘇宗禮駕車搭載乙○○前往等候，乙○○見許志瑋抵達後，隨即靠近林志青所駕
    駛上開車號之自用小客車，先將228 萬元之現金一袋丟入林
    志青車內，並由許志瑋將甲○○所購買之甲基安非他命2 公
    斤交付乙○○，乙○○取得該2 公斤之甲基安非他命後，旋
    即返回蘇宗禮所駕駛之自用小客車，由蘇宗禮駕車返回其住
    處後，由乙○○將販入之2 公斤甲基安非他命交付甲○○。
    詎甲○○取得上開甲基安非他命後，認為品質不佳，遂要求
    乙○○與許志瑋聯絡退貨，經乙○○與許志瑋交涉後，雙方
    同意僅返還114 萬元，剩餘1 公斤甲基安非他命則以換貨之
    方式處理，乙○○即依約先於96年10月4 日凌晨將2 公斤之
    甲基安非他命全數返還許志瑋，由許志瑋將其中1 公斤甲基
    安非他命攜至屏東縣某處更換為品質較佳之甲基安非他命後
    ，復於96年10月4 日（起訴書誤載為95年10月4 日）下午3
    、4 時許，在高雄市中崙社區內之便利商店，將換回之如附
    表一編號一所示之甲基安非他命及114 萬元交付乙○○及蘇
    宗禮，再由乙○○將之轉交予甲○○，甲○○仍對品質不滿
    意而要求返還全部價金，惟經與許志瑋交涉未果，乃由乙○○聯絡真實姓名、年籍不詳、綽號「大頭」之成年人，擬由
    甲○○將該甲基安非他命運回臺北與「大頭」再行交涉，甲○○隨即搭乘林志青所駕駛之車牌號碼2589─TF號之自用小
    客車，前往高鐵左營站搭乘高鐵，惟上開情事已為臺灣臺北
    地方法院檢察署（簡稱臺北地檢署）檢察官及行政院海岸巡
    防署海岸巡防總局北部地區巡防局（簡稱海巡署）臺北機動
    查緝隊對乙○○所使用之0000000000號行動電話進行通訊監
    察而查悉，員警乃於96年10月4 日晚間8 時50分許，前往高
    鐵左營站，當場查獲甲○○、許志瑋、林志青及盧世偉（許
    志瑋、林志青及盧世偉三人違反毒品危害防制條例犯行部分
    ，刻由高雄地院以96年度重訴字第109 號案件審理中），並
    自甲○○隨身攜帶之手提紙袋內扣得如附表一編號一至四所
    示之物及如附表二所示之物，員警並於96年10月4 日晚間11
    時許，前往乙○○位於高雄市○○區○○路59號之住處，經
    取得乙○○之同意後，乃進入該處搜索，查扣如附表一編號
    五所示、乙○○所有、供其幫助許志瑋販賣上開甲基安非他
    命所用之物。
四、案經海巡署報告臺北地檢署檢察官偵查起訴及臺灣高雄地方
    法院檢察署檢察官移送併辦。
    理  由
一、按被告以外之人於檢察事務官、司法警察官或司法警察調查
    中所為之陳述，與審判中不符時，而先前之陳述具有較可信
    之特別情況，且為證明犯罪事實存否所必要者，得為證據，
    刑事訴訟法第159 條之2 定有明文。經查，證人甲○○、盧
    世偉、林志青、許志瑋於警局詢問時所為之陳述，對於被告
    乙○○而言，固屬被告以外之人於審判外之陳述，嗣證人甲○○、盧世偉、林志青、許志瑋上揭警詢中之陳述與本院審
    理時之證述亦有不符，惟查證人甲○○、盧世偉、林志青、
    許志瑋於警詢時之陳述，並無證據證明非屬渠等任意性所為
    ，且距本案發生時間較近，記憶清晰，甚且尚未衡量其自身
    及被告於刑事責任之利害關係，況證人甲○○所陳述內容與
    監聽內容亦相符合，以證人甲○○、盧世偉、林志青、許志
    瑋與被告乙○○，並無仇恨怨隙之關係，料無憑空虛構以誣
    陷被告乙○○之可能，而證人甲○○、盧世偉、林志青、許
    志瑋於警詢時所為之陳述，具有較可信之特別情況，且為證
    明犯罪事實之存否所必要，揆諸前開說明，自得作為本案證
    據，合先敘明。又按被告以外之人於偵查中向檢察官所為陳
    述，除顯有不可信之情況者外，得為證據，同法第159 條之
    1 第2 項定有明文。而現階段刑事訴訟法規定檢察官代表國
    家偵查犯罪、實施公訴，依法其有訊問被告、證人及鑑定人
    之權，證人、鑑定人原則上均須具結，而實務運作時，檢察
    官偵查中向被告以外之人所取得之陳述，原則上均能遵守法
    律規定，不致違法取供，其可信度極高，職是，被告以外之
    人前於偵查中已具結（或依法無庸具結）而為證述，除反對
    該項供述得具有證據能力之一方，已釋明「顯有不可信之情
    況」之理由外，應認該證人於偵查中之陳述具有證據能力。
    經查，本件證人甲○○、盧世偉、林志青、許志瑋於偵查中
    向檢察官所為之陳述，業經其具結擔保其所述實在，自有證
    據能力。況被告以外之人於審判外之陳述，雖不符合同法第
    159 條之1 至第159 條之4 之規定，但經當事人於審判程序
    同意作為證據，法院審酌該言詞陳述或書面陳述作成時之情
    況，認為適當者，亦得為證據，刑事訴訟法第159 條之5 第
    1 項，定有明文。經查，本件判決所引用之上開各項供述證
    據，當事人及辯護人於本院行準備程序時，均同意作為證據
    ，本院審酌該等言詞陳述及書面陳述作成時之情況，並無不
    宜作為證據之情事，亦得作為證據，併予敘明。
二、訊之被告乙○○、甲○○均矢口否認上開犯行，被告乙○○
    辯稱：伊為服務於海巡署之丁○○之線民，本次所為主要在
    於幫海巡署抓高雄地區之毒品大盤商等語。被告乙○○辯護
    人則辯稱：乙○○於96年10月3 日凌晨在台北車站遭海巡署
    之丁○○攔查，對話中隱約告知海巡署已經監控乙○○協助
    甲○○向許志瑋購買甲基安非他命，希望乙○○配合海巡署
    行動，以逮捕甲○○、許志瑋，乙○○遂答應丁○○之要求
    ，擔任線民，並留下海巡署丁○○之行動電話，以隨時向丁○○報告毒品交易情形，及按丁○○指示行動，因此兩人有
    多通手機簡訊及通話情形，其中丁○○曾傳送一通簡訊表示
    「希望如此，但願結果是好的」，證明丁○○與乙○○間存
    有某種協議，乙○○持有遭扣案之0000000000號行動電話，
    除有上開簡訊外，尚應存有其他簡訊內容，惟已遭刪除、湮
    滅，又該行動電話已經扣案後，竟仍與丁○○使用之000000
    0000號行動電話聯絡，足以懷疑丁○○未依法保管證物，甚
    至可能違法湮滅證據，以湮滅乙○○為丁○○線民之證據，
    又海巡署所提出之通聯譯文並未全然呈現乙○○與丁○○手
    機對話內容及簡訊內容紀錄與錄音，不合通訊監察之常理與
    做法；又扣案之毒品係甲○○所購得，自然有權利決定如何
    處理毒品，乙○○無權做指示，甲○○於海巡署台北機動查
    緝隊所稱伊要甲○○帶扣案之毒品至台北車站給綽號大頭之
    人，實係誣陷伊等語。被告甲○○辯稱：伊有吸食安非他命
    ，扣案之毒品係購買用以自己施用，當時亦沒有要買這麼多
    等語，被告甲○○之辯護人則辯稱：卷內並無證據證明有金
    董、大頭等人，不能證明扣案之毒品要運回台北交與大頭之
    人，海巡署隊員丁○○違反監聽祕密原則，留行動電話與乙○○以便取供，乃以教唆陷害之不法手段，故入人罪，因此
    取得之證據以及衍生之證據，應無證據能力，其證明力亦有
    瑕疵等語。
三、經查：（一）被告乙○○於警詢時即已明白供承：甲○○於
    96年10月2 日晚上即以行動電話與之聯絡，於翌日晚上見面
    時，要求伊幫其找二公斤之安非他命，嗣伊與甲○○一起在
    台北松山機場搭機南下高雄，當時甲○○攜帶大量現金，是
    許志瑋賣給甲○○等語（參偵查卷第1 宗第59頁、第61頁）
    ，於檢察官偵查時亦供稱：甲○○要買毒品安非他命，問伊
    有沒有，伊表示下南部問問看，之後兩人一起南下，伊招待
    甲○○住伊弟弟高雄家，伊就幫其聯絡毒品來源，嗣由許志
    瑋駕駛一台黑色車，由許志瑋丟兩包安非他命，伊將甲○○
    交給伊之錢給對方，回去後覺得東西不好，甲○○表示要退
    貨，伊就請伊弟弟與許志瑋聯絡，但對方只退一部分錢；伊
    半個小時後原將安非他命全部退給許志瑋，甲○○表示要把
    錢拿回來，許志瑋表示要回去拿，一下子又表示要找更好的
    安非他命，隔天許志瑋就拿一公斤安非他命，並拿114 萬元
    回來等語（參偵查卷第2 宗第4 頁、第5 頁、第76頁、第77
    頁），被告甲○○於警詢時亦供稱：綽號金董之男子拿現金
    240 萬元給伊，伊乃與乙○○相約於10月3 日在台北縣三重
    市天台廣場見面，之後兩人到松山機場共同搭機到高雄市，
    伊乃將錢交給乙○○替伊購買安非他命，嗣乙○○拿了兩公
    斤安非他命給伊，伊試了覺得很臭，都是粉狀不理想，乃要
    求退貨退錢，直到10月4 日下午金董又催伊，嗣後乙○○拿
    現金114 萬元及一公斤安非他命給伊，要伊帶該一公斤之安
    非他命給台北綽號大頭之人，表示會補錢給伊，伊與乙○○
    因而爭執等語（參偵查卷第1 宗第64頁至第66頁），於檢察
    官偵查時亦供承：伊不認識許志瑋，伊向乙○○表示要買兩
    公斤安非他命，下去高雄時寄放乙○○240 萬元，伊交給乙○○處理，後來伊向乙○○表示不要，伊與乙○○一直要退
    還給對方，把現金拿回，但只退到一半的貨等語（參偵查卷
    第2 宗第75頁），被告2 人上開所述由許志瑋出面出賣安非
    他命一節，核與證人許志瑋於警詢時供稱：伊不認識甲○○
    ，伊本人於10月4 日約3 、4 點左右攜帶安非他命2 公斤至
    乙○○弟弟住處附近進行毒品交易等語（參偵查卷第1 宗第
    81頁、第82頁），以及檢察官偵查時結證稱：伊與乙○○接
    觸，乙○○表示要買兩公斤安非他命，後來他們全部要退，
    伊就拿一半安非他命給乙○○，退一半的錢，伊退一半的錢
    就是114 萬元，伊沒有給乙○○報酬，應該是甲○○那邊給
    他等語（參偵查卷第2 宗第78頁、第79頁）之情節相符。而
    被告甲○○為警查緝時，曾為販入之毒品安非他命有瑕疵要
    退貨退錢一事與被告乙○○發生爭執，另被告乙○○如何與
    許志瑋聯絡販入毒品安非他命等情，並經證人林志青、盧世
    偉於警詢、檢察官偵查時供述明白（參偵查卷第1 宗第75頁
    、第76頁、第86頁、偵查卷第2 宗第6 頁至第8 頁）。又被
    告乙○○對外之通訊，經移送機關合法向檢察官聲請監聽，
    並有臺灣台北地方法院檢察署96年9 月17日96年北檢盛月聲
    監（續）字第001592號通訊監察書、監聽譯文在卷可按（參
    偵查卷第1 宗第119 頁、第120 頁、第122 頁至第139 頁）
    ，上開通訊監察既經由合法程序進行，所取得之通訊監察譯
    文，被告2 人及其辯護人於原審亦未提出異議，應認足以做
    為認定本件被告2 人上開犯行之佐證。此外，並有扣案附表
    所示之證物可資佐證，被告甲○○於檢察官嗣後偵查訊問時
    ，雖又翻異前供，供稱：金董係伊為推卸刑責所捏造之人，
    事實上毒品係伊自己要買，錢亦是自己所有；乙○○沒有叫
    伊要將毒品送給大頭等語（參偵查卷第1 宗第46頁、第59頁
    ），或有供述前後不一之情形，惟另參諸上開監聽譯文之內
    容，應認要係卸責之詞，不足採信；（二）扣案如附表一編
    號一所示之物，經送內政部警政署刑事警察局（簡稱刑事局
    ）以氣象層析質譜分析法及核磁共振分析法鑑定，結果認：
    驗前總毛重996.77公克，其中1 包淨重957.29公克，取0.11
    公克鑑定用罄，餘957.18公克，均檢出甲基安非他命無訛，
    有刑事局於96年10月25日刑鑑字第0960155302號鑑定書1 紙
    附卷可稽（參偵查卷第2 宗第84頁）；（三）被告乙○○並
    非丁○○之線民，亦未協助丁○○調查本案，被告乙○○於
    事實欄所示時間自遭跟監至遭查獲，雖曾與丁○○相傳簡訊
    ，惟丁○○傳簡訊之目的在於藉此測試被告乙○○當時之位
    置，業經證人即海巡署查緝員丁○○於本院結證明白（參本
    院97年12月17日審判程序筆錄第3 頁至第5 頁、97年12月31
    日審判程序筆錄第2 頁至第4 頁），是被告乙○○辯護人雖
    指稱扣案之0000000000號手機有丁○○傳來之簡訊，載明「
    希望如此，但願結果是好的」等語，並經本院勘驗屬實（參
    本院97年7 月14日準備程序筆錄第2 頁），惟訊之證人丁○○則於本院作證具結時不能確知其當時傳該通簡訊之意思，
    被告乙○○辯稱其為丁○○之線民一節，並不足採；又證人
    丁○○於本院結證稱其並未將上開扣案手機內之簡訊刪除，
    證人即承辦本件通訊監察譯文之丙○○於本院結證稱伊於96
    年10月間服役於海巡署，工作係將現譯台錄過之譯文譯出來
    ，伊是先收到現譯台之錄音帶，在隊上才譯出譯文等語（參
    本院97年12月31日審判程序筆錄第8 頁），被告乙○○辯護
    人雖於本院質疑本件通訊監察有湮滅、刪除通訊監察結果或
    其他違反法律情事，惟證人丁○○屬於公務人員，其與被告
    乙○○並無恩怨，辯護人既未提出積極證據以實其說，自不
    能僅憑其臆測之詞，採信被告乙○○辯護人之上開質疑；（
    四）被告甲○○之辯護人雖亦質疑海巡署台北機動查緝隊隊
    員丁○○違反監聽應祕密原則，反而留下行動電話予被監聽
    人乙○○以便取供等情，自屬陷害教唆，因此取得及衍生之
    證據，應無證據能力，其證明力亦顯有瑕疵等語。惟查，本
    件並無事證證明被告乙○○為丁○○之線民，對於被告乙○○之通訊監察，亦屬合法，又無證據顯示通訊監察結果遭到
    湮滅之情事，已如前述，上開辯解亦不足採信。綜上各點，
    本件被告2 人於本院之辯解，要係卸責之詞，不足採信。本
    件事證明確，被告2 人犯行堪以認定，應予論科。
四、按販賣第二級毒品甲基安非他命之罪，其法定本刑為無期徒
    刑或7 年以上有期徒刑，若非有利可圖，豈有甘冒被查緝判
    重刑之風險而行之，是縱無證據證明販賣者販入再賣出所得
    利潤為何，仍非不得論以販賣罪名。又按販賣毒品罪，並不
    以販入後復行賣出為必要，祇要基於販賣營利之意圖，販入
    或賣出，有一於此，其販賣毒品罪即屬既遂，最高法院95年
    度臺上字第5014號判決要旨，可資參照。經查，本件被告甲○○本擬為綽號「金董」之成年人委託，代為販入甲基安非
    他命達240 萬元，嗣因實際進行毒品安非他命買賣而販入之
    金額數量，僅達228 萬元，再因發生毒品瑕疵問題，退款11
    4 萬元，由被告甲○○取得扣案之毒品，為警查扣時之甲基
    安非他命4 包，毛重達996.77公克，其中一包淨重957.29公
    克驗餘淨重957.18公克，數量龐大，顯非供買受人自己施用
    ，而有販賣之意圖，又綽號「金董」之成年人因年籍不詳無
    從查證，被告甲○○於本院又否認有其人，雖無法得知其以
    如何之價格對外販賣，其有販賣得利之意圖亦稱明確。又被
    告甲○○受綽號「金董」之託攜帶現金找被告乙○○尋找買
    主，被告乙○○又受被告甲○○之託共同南下尋找買主，並
    由證人許志瑋與被告乙○○在高雄市中崙社區相互交錢交毒
    ，被告甲○○、乙○○均已參與買賣第二級毒品甲基安非他
    命之構成要件之行為，應認屬販賣毒品罪之既遂，縱使嗣後
    被告甲○○因任何原因反悔而不願買受該次交易之毒品，亦
    無礙於本次被告2 人販入毒品犯行之既遂。
五、核被告2 人所為，均係犯毒品危害防制條例第4 條第2 項販
    賣第二級毒品罪。被告2 人與綽號「金董」之成年人間，就
    上開犯罪事實所載之犯行，有犯意之聯絡或行為之分擔，均
    應論以共同正犯。被告2 人販入後之持有之輕行為，已為販
    賣之重行為所吸收，不另論罪。又起訴書雖指被告2 人所為
    ，係觸犯運輸第二級毒品未遂罪，惟按毒品危害防制條例第
    4 條之運輸毒品罪，以著手於起運之行為而離開現場即屬既
    遂，不以到達預定之目的地為必要。毒品危害防制條例第4
    條第2 項所稱之運輸第二級毒品罪，係以明知為第二級毒品
    仍予運輸為成立要件，而上開罪名既遂、未遂之區別，則應
    以該毒品是否起運為準，至於起運後至完成犯罪目的間之運
    輸行為，乃包括的一個運輸毒品行為之繼續，應屬運輸毒品
    犯罪行為之繼續，祇應論以單純一罪（最高法院90年度臺上
    字第7126號、92年度臺上字第3257號判決意旨參照）。毒品
    危害防制條例所謂之「運輸」，係指轉運輸送而言，亦即由
    一地轉運輸送至另一地，不以由外國輸送至本國，或由本國
    運輸至外國為限，在本國境內之轉運輸送亦屬之，至於運輸
    之動機目的是否意在圖利，係在為己或為他人，運輸之方法
    為海運、空運、陸運均非所問，零星夾帶或短途持送者，固
    得斟酌實際情形依持有煙毒罪論科，然係指無運輸或販賣之
    意圖單純持有煙毒者而言，非謂凡零星夾帶或短途持送煙毒
    者，不問其犯意如何概論以持有煙毒之罪（最高法院93年度
    臺上字第5881號判決、82年度第3 次刑事庭會議決議、司法
    院院解字第3541號及第3853號解釋意旨可供參考）。又因本
    件被告2 人係共同與綽號「金董」之成年人向證人許志瑋販
    入第二級毒品，其目的在於販賣圖利，販賣與運輸第二級毒
    品間本屬修正前之刑法第55條牽連犯之方法結果之牽連關係
    （參最高法院73年臺覆字第17號判例），刑法修正後廢除牽
    連犯，依本件犯罪情節，屬於裁判上一罪關係，應論以修正
    後刑法第55條想像競合犯，從一重之販賣罪論處，並且無庸
    變更起訴法條。又檢察官雖未就被告乙○○與甲○○共同販
    入毒品海洛因部分提起公訴，惟已就彼2人共同運輸毒品海
    洛因部分起訴, 兩者間既有想像競合犯關係, 本院自得就前
    者加以審理，附此敘明。又被告2人有如事實欄所載之前科
    紀錄，有本院被告前案紀錄表2份在卷可稽，被告2人於5年
    內再故意犯本件有期徒刑以上之罪，均為累犯，均應依刑法
    第47條第1項規定，加重其刑，惟因無期徒刑不得加重，僅
    就有期徒刑部分加重其刑。
六、原審認被告2 人罪證明確，予以論罪科刑，固非無見。惟查
    ，原審論被告2 人所為係共犯運輸第二級毒品，並變更起訴
    法條，已有不合，如前所述，又認定被告乙○○另犯幫助販
    賣第二級毒品罪，予以論罪科刑，亦有未洽，如後所述。被
    告2 人上訴意旨，均否認犯罪，雖無理由，惟原審判決既有
    上開可議之處，自應由本院將原判決予以撤銷改判。爰審酌
    被告2 人犯罪之動機、目的、手段、時間，涉及之毒品數量
    甚鉅，對於社會治安影響甚鉅，及犯罪後之態度等一切情狀
    ，分別量處如主文第2 項所示之刑示懲。扣案如附表一編號
    一所示之甲基安非他命，經鑑定後檢出甲基安非他命成分無
    訛，應依毒品危害防制條例第18條第1 項前段規定，不論屬
    於犯人與否，均應宣告沒收銷燬之（鑑定過程用罄部分，既
    不存在，無庸宣告沒收銷燬）。扣案如附表一編號二至四所
    示之物，係用於包裹毒品，防止其裸露、潮濕，便於攜帶之
    用，係供被告2 人為本件犯罪所用之物，又扣案如附表一編
    號五所示之物，係被告乙○○所有，供其為本件犯罪所用之
    物，均依毒品危害防制條例第19條第1 項規定，宣告沒收之
    。至上開行動電話內之晶片卡，依國內電信公司之一般定型
    化契約之約定，該等晶片卡之所有權乃屬各該發卡之電信公
    司所有，持用人僅取得使用權，非屬被告等人所有，亦非違
    禁物，自不得宣告沒收。另扣案如附表二所示之物，雖為被
    告甲○○所有，惟並非為本件犯行所用之物，且均非違禁物
    ，均不予宣告沒收。
七、臺灣高雄地方法院檢察署檢察官移送併辦之該署96年度偵字
    第28631 號被告甲○○及乙○○違反毒品危害防制條例第4
    條第2 項之運輸第二級毒品案件，因與檢察官起訴書之本件
    犯罪事實欄，屬於實質上一罪之關係，本院自得就上開併辦
    部分，併予審理，附此敘明。
八、公訴意旨另以：被告乙○○基於幫助他人販賣第二級毒品安
    非他命之故意，於96年10月2 日凌晨零時50分許，主動以其
    所持有之0000000000號電話，向同案被告甲○○表示，有安
    非他命可以販賣，並於翌日下午16時58分許，再度以電話向
    同案被告甲○○表明共有2 公斤，同案被告甲○○遂將該訊
    息告知金主「金董」，由「金董」交付同案被告甲○○安非
    他命之貨款240 萬元加1 萬元車資，要求同案被告甲○○為
    其購買2 公斤安非他命，同案被告甲○○取得上開款項後，
    即於同日晚間7 時，與被告乙○○在台北縣三重市天台廣場
    見面，兩人隨即搭乘國內班機南下高雄，並發生其後如事實
    欄所示之運輸犯行，因認被告乙○○另犯毒品危害防制條例
    第4 條第2 項、刑法第30條之幫助販賣第二級毒品罪嫌。按
    犯罪事實應依證據證明之，無證據不得認定犯罪事實；又被
    告之自白不得作為有罪判決之唯一依據，仍應調查其他必要
    之證據，以察其是否與事實相符，刑事訴訟法第154 條第2
    項、第156 條第2 項分別定有明文。又認定事實既應依證據
    認定之，故被告否認犯罪所持之辯解，縱屬不能成立，仍非
    有積極證據足以證明犯罪行為，不能遽為有罪之認定，最高
    法院30年上字第1831號判例亦可資參照。訊之被告乙○○堅
    決否認有何幫助他人販賣安非他命之犯行，辯稱伊為服務於
    海巡署之丁○○之線民，本次所為主要在於幫海巡署抓高雄
    地區之毒品大盤商等語。經查：（一）被告乙○○並非丁○○之線民，業如前述，是被告乙○○此部分之辯解，固不足
    採。惟查，依案卷內之監聽譯文所示，僅有被告乙○○與同
    案被告甲○○之通聯對話，內容僅能佐證兩人討論向他人販
    入毒品之情事，至於被告乙○○是否係幫助許志瑋或其他人
    販賣毒品一節，則無任何通聯紀錄可資佐證。參諸前揭所述
    關於被告乙○○代同案被告甲○○出面交錢交毒品之事實經
    過，被告乙○○實係立於買賣關係之買方，尚非幫助立於賣
    方之許志瑋進行毒品之交易；（二）被告乙○○雖曾於原審
    訊問時，自白犯有幫助同案被告許志瑋販賣第二級毒品甲基
    安非他命罪（參原審卷第277 頁反面）。惟按諸證人許志瑋
    、林志青、盧世偉等人於偵審之供述，均顯示被告乙○○立
    於買方立場參與交易，被告乙○○上開自白尚不得作為不利
    其認定之唯一依據；（三）按諸卷內通訊監察譯文所示，被
    告乙○○與同案被告甲○○通話中，被告乙○○雖曾表示：
    「喂，我有東西，加減在出115 」等語（參偵查卷第1 宗第
    122 頁），惟此項用語，是否涉及毒品買賣，僅能作為間接
    證據，並不明確，又所涉何種毒品，亦語焉不詳，縱認所指
    為第二級毒品安非他命，於解釋上可能表示處於賣方立場，
    亦可能處於買方立場，不能僅憑此項通訊監察譯文證明被告
    幫助他人販賣第二級毒品安非他命。又證人即同案被告甲○○雖曾於警詢時亦供稱：乙○○於10月2 日打電話表示其有
    一批安非他命，總共2 公斤，問伊要不要，伊就打電話問金
    董，金董有興趣，叫伊聯絡乙○○，伊問乙○○還有沒有，
    乙○○說有等語（參偵查卷第1 宗第64頁），惟觀諸其嗣後
    之供述，實乃其與被告乙○○一起南下向許志瑋販入安非他
    命，自難憑同案被告甲○○上開供述，遽為被告乙○○幫助
    他人販賣毒品安非他命之認定。此外並無其他積極證據證明
    被告乙○○有幫助許志瑋或其他人販賣第二級毒品安非他命
    ，應認不能證明被告乙○○有此部分之犯行，自應為無罪判
    決之諭知，以免冤抑。
據上論斷，應依刑事訴訟法第369 條第1 項前段、第364 條、第
299 條第1 項前段、第301 條第1 項，毒品危害防制條例第4 條
第2 項、第18條第1 項前段、第19條第1 項，刑法第11條、第28
條、第47條第1 項、第55條，判決如主文。
本案經檢察官王金聰到庭執行職務。
中    華    民    國    98    年    1     月    21    日
                  刑事第二十庭審判長法  官  楊貴雄
                                    法  官  林銓正
                                    法  官  鄧振球
以上正本證明與原本無異。
如不服本判決，應於收受送達後10日內向本院提出上訴書狀，其
未敘述上訴之理由者並得於提起上訴後10日內向本院補提理由書
（均須按他造當事人之人數附繕本）「切勿逕送上級法院」。
                                    書記官  劉有志
中    華    民    國    98    年    1     月    22    日
附表一
┌──┬─────┬────┬─────────────┐
│編號│物品名稱  │數 量   │扣 押 物 品 清 單 編 號   │
├──┼─────┼────┼─────────────┤
│ 一 │第二級毒品│肆包（驗│臺北地檢署九十六年度紅保管│
│    │甲基安非他│前總毛重│字第○九二○號編號１至４  │
│    │命        │玖佰玖拾│                          │
│    │          │陸點柒柒│                          │
│    │          │公克，其│                          │
│    │          │中一包淨│                          │
│    │          │重玖佰伍│                          │
│    │          │拾柒點貳│                          │
│    │          │玖公克，│                          │
│    │          │驗餘淨重│                          │
│    │          │玖佰伍拾│                          │
│    │          │柒點壹捌│                          │
│    │          │公克）  │                          │
├──┼─────┼────┼─────────────┤
│ 二 │上開甲基安│肆只    │同上                      │
│    │非他命之外│        │                          │
│    │包裝袋    │        │                          │
├──┼─────┼────┼─────────────┤
│ 三 │放置上開甲│壹個    │臺北地檢署九十六年度綠保管│
│    │基安非他命│        │字第二六六四號編號３      │
│    │之塑膠袋  │        │                          │
├──┼─────┼────┼─────────────┤
│ 四 │放置上開甲│壹只    │同上編號５                │
│    │基安非他命│        │                          │
│    │之紙袋    │        │                          │
├──┼─────┼────┼─────────────┤
│ 五 │○九一三○│壹具    │同上編號１                │
│    │○三七五五│        │                          │
│    │號行動電話│        │                          │
└──┴─────┴────┴─────────────┘
附表二
┌──┬─────┬────┬─────────────┐
│編號│物品名稱  │數 量   │扣 押 物 品 清 單 編 號   │
├──┼─────┼────┼─────────────┤
│ 一 │雙卡行動電│壹具    │臺北地檢署九十六年度綠保管│
│    │話（含貳張│        │字第二六六四號編號２      │
│    │晶片卡）  │        │                          │
├──┼─────┼────┼─────────────┤
│ 二 │放置新臺幣│壹個    │同上編號４                │
│    │之背包    │        │                          │
├──┼─────┼────┼─────────────┤
│ 三 │現金      │新臺幣壹│同上編號６                │
│    │          │佰肆拾萬│                          │
│    │          │元      │                          │
├──┼─────┼────┼─────────────┤
│ 四 │現金      │新臺幣肆│同上編號７                │
│    │          │仟柒佰貳│                          │
│    │          │拾元    │                          │
└──┴─────┴────┴─────────────┘
附錄本案論罪科刑法條全文
毒品危害防制條例第四條
製造、運輸、販賣第一級毒品者，處死刑或無期徒刑；處無期徒
刑者，得併科新臺幣1,000 萬元以下罰金。
製造、運輸、販賣第二級毒品者，處無期徒刑或7 年以上有期徒
刑，得併科新臺幣700 萬元以下罰金。
製造、運輸、販賣第三級毒品者，處5 年以上有期徒刑，得併科
新臺幣500 萬元以下罰金。
製造、運輸、販賣第四級毒品者，處3 年以上10年以下有期徒刑
，得併科新臺幣300 萬元以下罰金。
製造、運輸、販賣專供製造或施用毒品之器具者，處1 年以上7
年以下有期徒刑，得併科新臺幣100 萬元以下罰金。
前五項之未遂犯罰之。


司法院資訊處製作；財團法人民間司法改革基金會備份。
